臺灣臺中地方法院民事判決　96年度訴字第1029號
原　　　告　　甲○○
訴訟代理人　　林見軍律師
被　　　告　　台中商業銀行股份有限公司
法定代理人　　丁○○
訴訟代理人　　丙○○
　　　　　　　乙○○
上列當事人間損害賠償事件，本院於96年7月3日言詞辯論終結，
判決如下：
    主  文
原告之訴駁回。
訴訟費用由原告負擔。
    事實及理由
一、原告起訴主張：
  (一)緣原告原係被告台中商業銀行（清水分行）之客戶，因生意
    往來之需，開立支票存款帳戶，此一事實有民國（下同）82
    年11月26日之支票存款開戶申請書、及82年12月28日之支票
    存款約書可稽。而也因為原告深知商場交易就票據之信用應
    用心維持，方能建立一定之信用及商譽，並有利於營業發展
    ，故而不管對於所屬被告之甲存支票或其他銀行之甲存帳戶
    ，原告自是竭力維持避免辛苦不易建立之商譽信用毀於一旦
    。經原告腳踏實地努力之結果，所得請領支票之張數乃從各
    家最初之25張，遞予增加至50、100張之數量，此對於原告
    之商譽建立當是更上層樓，漸生加乘效果。
  (二)不意，時至95年中，原告容因資金之需，故有申用被告所核
    發財吉寶卡之預借金額，並衍生遲延繳納之情（動用餘額約
    為183,482元），但此為原告一時資金容有欠缺未臻順遂週
    轉所致，從而進入銀行所開啟之協商機制。詎料，被告竟忽
    於95年9月14日（原告起訴狀誤載為95年8月14日）逕以清水
    郵局第46號存證信函表示就原告所存於該行之存款逕行抵銷
    以求清償，此外，其更同時表明終止原告在該行所開立第
    35690之支票存款帳戶。面對此，原告為維護個人己身不易
    建立之票信，自是據理力爭，但被告仍悍然斷絕原告之異議
    ，就連原告於95年9月25日親領款項欲存入甲存帳戶，供持
    票人得以兌現之行為，仍遭被告以支票帳戶已遭終止並結清
    帳戶為由斷然拒絕，以致原告頓時因為「存款不足」及「終
    止契約結清戶」正式於95年10月20日成為拒絕往來戶，而後
    連帶的更是其他家銀行接踵而來要求期先償還金錢及交還空
    白支票之逼迫之舉。此一影響層面之廣，使得原告立時陷入
    絕境，並面臨空前之危機。若非事後有親友熱心幫忙，原告
    面對連番排山倒海之逼債之情，恐將無力為撐，而要走上絕
    路，其心路歷程實非外人所得體會。
  (三)惟查，有關被告擅予結清原告在該行所開立第35690之支票
    存款帳戶之行為，實於法無據且公然違反雙方初所簽定之「
    支票存款約定書」、「支票存款約定書補充條款」。蓋，依
    上開雙方間之內部契約約定，被告只有在存戶使用支票不正
    常，或已被列為拒絕往來戶時，方得依約終止並結清帳戶。
    但今日被告竟僅因原告就現金卡之債務未償，即告採以反於
    約定之作為擅予片面終止支票帳戶並逕為抵銷，此舉除已然
    違反契約所應遵守之義務外，實則，本質上更已涉有侵權之
    情。尤有進者，支票存款戶對銀錢業雖負有債務，但在存款
    戶終止其與銀錢業所訂之支票存款往來契約前，銀錢業對該
    存款戶並無返還存款之義務，即與民法第334條得為抵銷之
    要件不合，亦不能依預定抵銷之特約，主張與存款抵銷，使
    支票制度之安全與信用得以確保（參最高法院83午度台上字
    第152號判決要旨)。是再執此以觀，益見被告就連原先之抵
    銷主張亦告於法有違。
  (四)按支票乃有價之流通證券，故支票之法律關係，除事涉發票
    人與付款銀行外，更事涉持票之第三者，依票據法第135條
    條規定，發票人於同法第130條所定提示期限內，不得撤銷
    付款之委託。執此以觀，付款銀行自不得任意終止付款之委
    託，否則，金融交易秩序當引起大亂，支票制度之安全與信
    用，即難以確保。
  (五)面對上情，被告亦旋告自知理虧，故而乃先向聯合徵信中心
    告以「原告阮君於95年10月20日成為拒絕往來戶」後，嗣於
    95年10月31日復再通報聯合徵信中心函達解除之意，但此等
    行為究於事無補，因為聯合徵信中心之公開查詢訊息，將永
    遠登載：「曾於95年10月20日拒絕往來，但已於95年10月31
    日解除」之字樣，此一透由網路公布之公開訊息將除使得不
    特定之第三人對原告之商譽信用提出有所負面之評價外，另
    外其他銀行也因聯合徵信中心有此載記不再與原告有任何之
    商業授信融資等行為，此一打擊無疑是雪上加霜。
  (六)按名譽有無受損害，應以社會上對個人評價是否貶損作為判
    斷之依據，苟其行為足以使他人在社會上之評價受到貶損，
    不論其為故意或過失，均可構成侵權行為，其行為不以廣佈
    於社會為必要，僅使第三人知悉其事，亦足當之，最高法院
    90 年度台上字第646號判決可參照。今原告從商以來莫不本
    於誠信，並將個人名譽、信用視為第二生命，今竟因被告之
    恣意擅斷作為，而將原告不易建立之商業信用致於破產之地
    步，並進而損及原告個人之名譽，而遭各該持票人施以負面
    之評價，深感受屈與痛苦。故今斟酌雙方身分資力與加害程
    度，及其他各種情形後乃援引民法第195條第1項、第227條
    之1之規定，請求新台幣（下同）50萬元以為精神上之損害
    賠償，並求為道歉啟事之刊登，以資回復名譽。
聲明：(一)被告應給付原告50萬元，及自本訴狀繕本送達翌日起至
    清償日止，按年息5%計算之利息。(二)被告應於自由時報、聯
    合報之報頭下方，以寬5公分、長7公分之篇幅，刊登如起訴
    狀附件所示之道歉啟示一日。(三)訴訟費用由被告負擔。
二、被告則辯以：
  (一)被告係合法終止原告之支票存款帳戶：
  (1)查支票存款之法律性質依最高法院73年第10次民庭會議決議
    ：「甲種活期存款與金融機關之關係，為消費寄託與委託之
    混合契約」。
  (2)依委任契約之性質觀之，委任係以信賴關係為前提，信賴關
    既失，即不宜勉強委任關係存在，故民法第549條立法理由
    即謂：「委任根據信用，信用既失，自不能強其繼續委任。
    故當事人無論何時，均得聲明解約。」是以，該條第1項乃
    明定：「當事人之任一方，得隨時終止委任契約。」且最高
    法院59年台上字第1944號判決同樣指出：「委任契約之成立
    ，係以相互之信用關係為基礎，如其信用動搖，即可由一方
    之意思，將受任人解除，而不問有無相反之約定。因此上訴
    人與被上訴人間之委任契約，縱有不得解除之特約，亦不排
    除民法第549條第1項之適用。」故，依支票存款往來契約之
    委任性質言，不論金融機構或支票存款存戶任一方，皆得任
    意終止支票存款往來契約，縱有不得解除之特約，亦不排除
    此一任意終止規定之適用。
  (3)有關消費寄託契約之終止，現行法律並無明文規定，是以，
    基於私法自治及契約自由原則，應依締約雙方契約內容定之
    。原告於82年於被告所屬清水分行開立之支票存款約定書第
    17條約定：「存戶之存款約定，本行及存戶均得隨時解除，
    解約時，存戶應立即將剩餘之空白支票繳還本行。」從而，
    原告或支票存款戶亦有任意終止支票往來契約之權利。
  (4)再查，原告於92年曾向被告申請財吉寶VlSA現金卡，惟於95
    年間開始未依約定繳納本息（借款金額145,000元，不含利
    息、違約金），該筆款項經原告追償未果，遂已轉銷呆帳。
    是以，支票往來契約既係以相互間之信賴關係為基礎，而原
    告對存在於被告之債務，有遲延繳納之情形，則雙方間之信
    賴關係已不復存，不論依據民法規定亦或依據雙方契約內容
    之約定，被告終止其與原告間之契約關係，並無原告所指不
    當或不合法之情事。
  (5)按「支票存款約定書補充條款」係支票存款戶與金融業者間
    ，就其所簽訂之「支票往來存款約定書」中，有關處理退票
    及拒絕往來等事項，加以補充之約定條款，並未明示排除支
    票存款約定書原則條款之適用，存款戶被列為拒絕往來戶，
    金融業者固得終止與存款戶之支票存款往來契約，但終止契
    約不只拒絕往來一項，依票信管理新制，存款戶之債信有明
    顯減弱情事，亦可終止支票存款約定。
  (二)原告於起訴狀論述關於終止契約之情事，實有多處謬誤：
  (1)原告指稱：「被告只有在存戶使用支票不正常，或已被列為
    拒絕往來戶時，方得依約終止。」然查，原告於起訴狀中所
    附支票存款約定書（即原證五），並非原告與被告所簽立支
    票存款約定書之版本，原、被告雙方所簽立之支票存款約定
    書，並無原告所指第14條之內容。
  (2)有關原告被列為拒絕往來戶之部分（即原證六第8條），亦
    非原告所稱之契約終止事由，而係解明金融機構於支票存款
    戶構成該條情事之一時，將符合拒絕往來之要件，原告於法
    庭上所稱，本件中支票存款約定書補充條款第8條有排斥支
    票存款約定書第17條之適用，實係曲解前開條款意旨。
  (3)次查原告稱：「被告,,, 擅予片面終止支票帳戶並逕為抵銷
    ... 本質上更已涉有侵權之情。」，原告並以最高法院83年
    度台上字第152號判決證之。惟查，該判決要旨為：「按支
    票存款戶對銀錢業雖負有債務，但在存款戶終止其與銀錢業
    所訂之支票存款往來契約前，銀錢業對該存款戶並無返還存
    款之義務, 即與民法第334條得為抵銷之要件不合...。」係
    謂金融機構於終止契約後，始得為抵銷之主張，則依前開所
    述，被告既已合法終止其與原告間之支票往來契約，顯非屬
    最高法院判決所指涉之情形，自無援引該判決之餘地。又參
    諸台灣高等法院高雄分院86年度上更(一)字第109號裁判要旨
    ，亦可知金融機構倘與支票存款戶終止支票存款往來契約，
    即得依民法334條抵銷之規定，逕與支票存款戶已到期之債
    務相互抵銷。
  (4)另關於抵銷之部分，依財政部 (57)台財錢發字第4242號函
    釋要旨：「為對債務人支票存款戶行使抵銷權時，終止契約
    之通知應與行使抵銷權之意思表示先期或同時發出。」今被
    告終止與原告間之支票存款往來契約時，亦同時寄發存證信
    函通知原告，是以，被告於終止支票存款往來契約後，依民
    法第334條之規定，將原告已到期但未受償之債務，與原告
    已被終止之支票存款帳戶內之存款相互抵銷，即非依法無據
    。
  (5)票據法第135條規定：「發票人於票據法第130條所定期限內
    ，不得撤銷付款委託。」，原告逕自擴張解釋為付款人亦不
    得任意終止付款之委託，自有違誤。即便被告依兩造間之約
    定條款，終止其支票存款約定，為發票人之原告仍得以清償
    贖回、提存備付及重提付訖等方式，兌付其所簽發之支票款
    項，金融秩序不致引起大亂。
  (三)原告指稱被告將其成為拒絕往來戶之票信資訊告知財團法人
    金融聯合徵信中心（以下簡稱聯徵中心），致其名譽受損云
    云：
  (1)自我國實施票據交換制度以來，提示之票據，如因存款不足
    等理由予以退票，即由台灣票據交換所（以下簡稱票據交換
    所）列入紀錄；又支票存款存戶如票據信用顯著不良，即由
    金融機構予以拒絕往來。現行票據信用管理制度係由中央銀
    行（以下簡稱央行）依照「改進票信管理制度」業務改革小
    組研商規劃而成，其所制定之票據交換所與金融業者間之「
    辦理退票及拒絕往來相關事項約定書範本草案」，以及金融
    業者與支票存款存戶間之「支票存款約定書補充條款範本草
    案」，亦經消保會審查通過且以89消保法字第01457號函復
    央行，並由央行將前開二約定書範本函送票據交換所及各金
    融業者。
  (2)是以，現行票信管理制度係由央行以行政指導方式，輔導票
    據交換所、金融業者及支票存款存戶實行票信管理新制；而
    票信管理制度之重要內涵即為維護社會之交易安全，因而票
    據交換所將支票存款存戶的退票紀錄等票據信用實況，提供
    予各方查詢。而票據信用狀況因屬個人資料之一環，關於資
    料提供與揭露之同意，業已分別約定於金融業者與票據交換
    所及支票存款客戶簽訂之約定書內，此可參照金融業者與票
    據交換所簽訂之「辦理退票及拒絕往來相關約定事項」第9
    條之規定（見證物七，P19）及「支票存款約定書補充條款
    」第12條規定（見證物七，P16）。
  (3)今原告於明知支票存款帳戶業經終止之情形下，未以其他措
    施作補救（如換票或另行開立支票存款帳戶），反而放任其
    所開立之支票由銀行託收，本會造成帳戶經終止而退票之情
    事，進而成為拒絕往來戶。被告依票信管理制度及雙方簽立
    之約定書，將拒絕往來資訊通報票據交換所，當為適法及必
    然之合法行為。而票據交換所係依據現行票信管理新制，負
    有公告支票存款存戶之票信不良紀錄之權利及義務，且依據
    票據交換所與聯徵中心所簽訂之「50萬元 (含)以上票據存
    款不足退票與註記明細及拒絕往來資料取得契約」，聯徵中
    心向票據交換所所取得票據信用相關資料，得提供受查戶50
    萬元（含）以上之大額退票、清償註記彙總資訊及拒絕往來
    資訊並同授信資料予會員機構查詢利用。因而有關聯徵中心
    所揭露原告成為拒絕往來戶之票信資訊，亦非如原告所稱之
    係由被告告知聯徵中心爾，而係由聯徵中心依據前述支票存
    款存戶票信紀錄提供及揭露程序，所為之合法公告。
  (四)關於原告載明被告報送聯徵中心之情事，亦有如下謬誤：
  (1)原告指稱：「被告自知理虧，故於95年10月30日復再通報聯
    徵中心函達解除之意，...，聯徵中心之公開訊息，將永遠
    登載；『曾於95年10月20日拒絕往來，但已於95年10月31日
    解除』」然查，聯徵中心之票據拒絕往來記錄資料揭露期限
    為自宣告為拒絕往來日起揭露3年，拒絕往來戶記錄已屆滿3
    年者，聯徵中心將不再揭露該項紀錄，不須支票存款存戶（
    即發票人）至聯徵中心塗銷，故實非如原告所指稱之「永遠
    登載」於聯徵中心。
  (2)拒絕往來期間未滿3年，但因清償註記、提存備付、重提付
    訖等原因回復為正常戶時，支票存款存戶（即發票人）可提
    供票據交換所第二類票據查詢簡覆單，要求聯徵中心做拒絕
    往來之清償註記；此觀諸原告與被告所簽立之「支票存款約
    定書補充條款」第11條之規定亦可知支票存款存戶欲解除拒
    絕往來狀態所應為之程序。是以，聯徵中心於95年10月31日
    登載之資訊，即：「曾於95年10月20日拒絕往來，但已於95
    年10月31日解除」，實係原告因清償贖回、提存備付、重提
    付訖等原因回復為正常戶時，由其提供票據交換所第二類票
    據查詢簡覆單，要求聯徵中心做拒絕往來之清償註記，始有
    前開解除事項之記載，故亦無原告指稱被告自知理虧之情事
    。
  (五)原告復未舉證其所受有之損害：
  (1)按民法184條之損害賠償請求權，基於損害填補之法理，損
    害賠償之請求，必先以其「受有實際損害」為前提要件（最
    高法院19年上字第363號、48年台上680號判例要旨參照），
    然原告僅泛稱被告侵害其名譽權，卻從未舉證其實際損害之
    發生。又依民事訴訟法第277條規定，及「請求侵權行為為
    原因，請求回復原狀或賠償損害者，應就其權利被侵害之事
    負立證責任」（最高法院19年上字第38號判例參照），原告
    未就侵權事實為任何立證之主張，實屬無據。
  (2)又原告指稱重視信用狀態，然其向被告申請之財吉寶現金卡
    ，即於95年間未依約繳納本息，業經催討未果，甚轉為呆帳
    。按94年1月16日起，聯徵中心對於信用卡資料中「款項未
    繳之強制停卡資料」揭露期限，未清償者，仍維持自停卡發
    生日起揭露7年；已清償者，則改為自清償日起揭露6個月，
    但最長不超過自停卡發生日起7年。至呆帳轉銷紀錄之揭露
    期限，聯徵中心將自呆帳轉銷之日起5年內提供查詢，是以
    ，原告個人之呆帳，依法亦應揭露於聯徵中心，且其年限高
    於拒絕往來之揭露年限，則原告之信用狀態早已出現瑕疵，
    非信用正常之借款戶，則關於信用方面之名譽權業無再遭受
    破壞之可能性，縱再遭拒絕往來之宣告，果有名譽損害之可
    能性？實匪疑所思。
  (3)尤有甚者，自被告之支票活期存款資訊系統觀之，原告自84
    年8月17日起至88年9月10日止，即曾因其帳戶存款不足之故
    ，陸續有共計5次之退票紀錄；按退票紀錄累計超過3次者，
    即由票據交換所及聯徵中心將該支票存款帳戶之票信資訊揭
    露為拒絕往來戶，是以，原告於84年至88年間即為前開機關
    揭露為拒絕往來戶；此外，於是時，原告就其遭受退票之5
    張支票，亦未積極採取清償註記、清償贖回或其他償還票款
    之適當方式，以取消或縮短遭票據交換所等機關揭露其票信
    不佳紀錄之期間，僅只靜待其拒絕往來紀錄之揭露期間逾3
    年後，由票據交換所等機關依規定，不再揭露其票信不佳紀
    錄。又被告於95年10月20日將原告退票紀錄及成為拒絕往來
    戶等資訊通知票據交換所前95年5月至7月間，原告即曾因其
    消費款項未繳之故，分別遭國泰世華銀行、中國信託銀行及
    日盛銀行予以強制停卡；於95年6月起至同年9月間，原告即
    陸續為台新銀行（101萬7千元）、台中商銀（19萬6千元）
    及國泰世華銀行（26萬5千元），將前開借貸款項列為催收
    款項或呆帳處理。凡此皆可證明，原告之個人信用本即欠佳
    ，且亦經聯徵中心加以揭露，是被告依法通知票據交換所其
    退票等資訊之行為，當無何再次侵害其信譽之可能性。
  (六)綜上所述，倘原告確因遭拒絕往來之宣告而受有損害，然其
    損害與被告之終止契約行為亦無因果關係。原告實因可歸責
    於己之事由，致未正常繳納借貸款項，被告依雙方契約主張
    終止支票存款契約，且為保護社會大眾之交易安全，依票信
    管理新制，將拒絕往來之訊息通報票據交換所，則原告損害
    之發生原因，係可究責於原告自身之事由，而非通報機關之
    責任，倘否，依原告因果關係之邏輯，則豈非亦可對票據交
    換所及聯徵中心，訴請損害賠償？
並聲明：(一)原告之訴駁回。(二)訴訟費用由原告負擔。
三、得心證之理由：
  (一)原告主張其與被告間訂有支票存款契約，但被告卻於95年9
    月14日寄發存證信函終止兩造間之支票存款契約並結清帳戶
    ，致原告所開立之支票因「存款不足」及「終止契約結清戶
    」而遭退票，於95年10月20日成為拒絕往來戶，此外，被告
    就原告另因消費借貸關係所積欠被告之債務，主張抵銷等情
    ，業據其提出支票、退票理由單、票據信用資料查詢結果及
    存證信函等影本各乙紙，並為被告所不爭執，自堪信為真實
    ；惟被告則以上開情詞置辯。經查：兩造於82年12月28日訂
    定支票存款約定書，嗣為解決退票及拒絕往來事項，復於90
    年5月30日簽訂「支票存款約定書補充條款」，依一般契約
    書之訂定方式，倘補充條款有排斥原則條款之適用，率皆以
    明示排斥之方式記載，若未明示排除原則條款之適用，即有
    併存適用之餘地，綜觀本案支票存款補充條款各項約定，並
    無任何排斥支票存款約定書適用之約定條款，依本件支票存
    款約定書補充條款第9條，係針對原告若被列為拒絕往來戶
    時，被告得終止契約並結清帳戶之約定，並未記載被告僅得
    於原告被列為拒絕往來戶時始得終止支票存款往來契約，該
    補充條款第9條更約定，被告尚得因其他情事終止支票存款
    往來約定。而支票存款約定書第17條約定：「存戶之存款約
    定，本行及存戶均得隨時解除，解約時，存戶應立即將剩餘
    之空白支票繳還本行，解約通知發出後即生效力。」是拒絕
    往來戶非終止支票存款契約之唯一事由，即債信之不良，被
    告亦得終止支票存款契約。按支票存款存戶與金融機構之關
    係，為消費寄託與委任之混合契約，此先予敘明。按委任係
    以信賴關係為前提，民法第549條規定之立法理由即謂：「
    委任根據信用，信用既失，自不能強其繼續委任；故各當事
    人無論何時均得聲明解約。」。是以，民法第549條第1項乃
    明定：「當事人之任何一方得隨時終止委任契約」，核與兩
    造間支票存款約定書第17條約定：「存戶之存款約定，本行
    及存戶均得隨時解除」相符。是兩造均得隨時表示終止支票
    存款契約。經查本件被告主張原告向其借款，迄今尚積欠
    145,000元（不含利息、違約金）未清償，被告幾經催討未
    果，遂已轉列為呆帳，則因原告有債信不良之情形，雙方間
    之信賴關係已不復存，故被告主張依兩造間契約約定，於95
    年9月14日以存證信函通知原告終止兩造間之支票存款契約
    ，依首揭說明，乃為合法之終止，即為權利之行使，亦無可
    歸責之處，故被告終止兩造間支票存款往來契約，並無原告
    所指稱之債務不履行，自難認被告應負損害賠償之責。
  (二)再按一般存款戶與銀行間貸款，未依約履行還款義務時，銀
    行依約定固然得主張借款視為全部到期，並以該存款戶內所
    有之金錢抵充帳款，特別是在強制執行程序中，債權人查封
    債務人於銀行帳戶內款項時，該銀行即會主張以該帳戶內款
    項主張抵銷。今被告以存證信函通知原告終止兩造間之支票
    存款契約後，依民法第334條就原告所存於被告分行之存款
    主張抵銷以求清償，乃為依法行使權利之行為，即非無據。
    是原告主張被告不得將其支票存款帳戶內之存款，逕與已到
    期之債務相互抵銷，並不足採。
  (三)又原告指稱重視信用狀態，然其向被告申請之財吉寶現金卡
    ，即於95年間未依約繳納本息，業經催討未果，甚轉為呆帳
    。按94年1月16日起，聯徵中心對於信用卡資料中「款項未
    繳之強制停卡資料」揭露期限，未清償者，仍維持自停卡發
    生日起揭露7年；已清償者，則改為自清償日起揭露6個月，
    但最長不超過自停卡發生日起7年。至呆帳轉銷紀錄之揭露
    期限，聯徵中心將自呆帳轉銷之日起5年內提供查詢，是以
    ，原告個人之呆帳，依法亦應揭露於聯徵中心，且其年限高
    於拒絕往來之揭露年限，是原告之信用狀態早已出現瑕疵，
    非信用正常之借款戶。
    尤有甚者，自被告之支票活期存款資訊系統觀之，原告自84
    年8月17日起至88年9月10日止，即曾因其帳戶存款不足之故
    ，陸續有共計5次之退票紀錄；按退票紀錄累計超過3次者，
    即由票據交換所及聯徵中心將該支票存款帳戶之票信資訊揭
    露為拒絕往來戶，是以，原告自84年起至88年間即為前開機
    關揭露為拒絕往來戶；此外，於是時，原告就其遭受退票之
    5 張支票，亦未積極採取清償註記、清償贖回或其他償還票
    款之適當方式，以取消或縮短遭票據交換所等機關揭露其票
    信不佳紀錄之期間，僅只靜待其拒絕往來紀錄之揭露期間逾
    3 年後，由票據交換所等機關依規定，不再揭露其票信不佳
    紀錄。又被告於95年10月20日將原告退票紀錄及成為拒絕往
    來戶等資訊通知票據交換所前95年5月至7月間，原告即曾因
    其消費款項未繳之故，分別遭國泰世華銀行、中國信託銀行
    及日盛銀行予以強制停卡；於95年6月起至同年9月間，原告
    即陸續為台新銀行（101萬7千元）、台中商銀（19萬6千元
    ）及國泰世華銀行（26萬5千元），將前開借貸款項列為催
    收款項或呆帳處理。凡此皆可證明，原告之個人信用本即欠
    佳，且亦經聯徵中心加以揭露，是被告依法通知票據交換所
    其退票等資訊之行為，當無何再次侵害其信譽之可能性。
  (四)末查，被告已於95年9月14日發存證信函通知原告終止兩造
    間之支票存款契約，原告亦明知支票存款契約業經被告終止
    並結清帳戶，則其後所開立之支票必將有無法兌現，而遭退
    票之風險，是原告即應積極為其他有效補救措施如清償贖回
    、提存備付，或其他償還票款之適當方式，而非單指稱因被
    告違約終止支票存款契約，而使其成為拒絕往來戶，造成其
    支票遭退票，致其信用、名譽受損云云即可。又被告終止兩
    造間支票存款契約，乃屬合法，業如前述，是被告對原告所
    簽發之支票於持票人請求付款時拒絕付款，並予以退票處分
    ，再依規定將原告成為拒絕往來戶之票信資訊告知財團法人
    金融聯合徵信中心，之後再由財團法人金融聯合徵信中心將
    訊息揭露及提供他人查詢等，此均屬有據，並無原告所稱因
    被告之上開行為，致其名譽受損之情形。
  (五)綜上所述，本件被告並未違背委任契約，其終止兩造間支票
    存款契約並結清帳戶，洵屬有據，無庸負債務不履行之損害
    賠償責任。從而原告主張依民法第195條第1項、第227條之1
    規定，訴請被告賠償其精神上損害50萬元及其利息並刊登如
    訴狀附件之道歉啟事以回復其名譽，為無理由，不應准許。
四、本件事證己明，兩造間提出未經斟酌之證據，及其他攻擊防
    禦方法，均核與判斷結果無涉，爰不一一審酌。
五、據上論結，本件原告之訴為無理由，依民事訴訟法第78條，
    判決如主文。
中　　華　　民　　國　　96　　年　　7　　月　　17　　日
                  民事第三庭    法　官　周靜秀
正本係照原本作成。
如不服本判決，應於送達後20日內向本院提出上訴狀。
中　　華　　民　　國　　96　　年　　7　　月　　18　　日
                                書記官
